【裁判字號】    90,簡上,127
【裁判日期】    900817
【裁判案由】    賭博
【裁判全文】
臺灣板橋地方法院刑事判決                          九十年度簡上字第一二七號
    上  訴  人  甲○○
    即  被  告
                丙○○
                戊○○
    共      同
    選任辯護人  劉竭輝
右上訴人因賭博案件，不服本院三重簡易庭八十九年度重簡字第一四五五號，中華民
國九十年四月十七日第一審判決（聲請簡易處刑案號：八十九年度偵字第一六０八九
號，移送併辦案號：八十九年度偵字第二二二一一號、八十九年度偵字第二一三五六
號、九十年度偵字第一二六九號）提起上訴，本院管轄之第二審合議庭判決如左：
    主  文
原判決撤銷。
甲○○、丙○○共同以賭博為常業，各處有期徒刑陸月，如易科罰金，均以參佰元折
算壹日；扣案如附表編號一至三所示之物均沒收。
戊○○共同以賭博為常業，處有期徒刑參月，如易科罰金，以參佰元折算壹日；緩刑
參年。扣案如附表編號一所示之物均沒收。
    事  實
一、甲○○係位於台北縣三重市○○路○段七十一之二號「客萊福便利商店」之負責
    人，並以每月薪資新台幣（下同）二萬元之代價僱用丙○○、戊○○擔任店員，
    並兼負責為客人開分、洗分及兌換現金之工作，甲○○、丙○○、戊○○均明知
    未依電子遊戲場業管理條例規定辦理營利事業登記者，不得經營電子遊戲場業，
    詎甲○○三人明知甲○○未辦理前開登記，竟共同基於賭博、經營電子遊戲場業
    之犯意聯絡，自民國八十九年七月二十日起，由甲○○在其所經營之「客萊福便
    利商店」內之公眾得出入之場所，擺設電動賭博機具「滿貫大亨」二台、「新動
    物奇觀二代」二台、「七七七積分連線彈珠台」二台、「春秋二代」一台、「王
    牌對決」一台，並由丙○○、戊○○負責電動機具開分、洗分及兌換現金之工作
    ，而與不特定之顧客賭博財物，並賴此營收維生，而以之為常業；其賭博方式為
    賭客先以現金向丙○○、戊○○兌換代幣，每十元兌換一枚代幣，再將代幣投入
    前開電動賭博機具內開分押注，其中「滿貫大亨」為十比一、「新動物奇觀二代
    」為一比五、「七七七積分連線彈珠台」為十比一、「春秋二代」五比一、「王
    牌對決」為一比五；若押中，賭客可贏得倍數不等之分數，若未中，則分數扣抵
    ，待不再玩，賭客可依其所把玩之電動賭博機具上所顯示之分數，依前開兌換比
    例向丙○○、戊○○兌換現金。嗣於八十九年八月二十四日十四時五十分許，在
    上址插電營業時，為警當場查獲，並扣得上開電動賭博機具「滿貫大亨」二台（
    含ＩＣ板二片）、「新動物奇觀二代」二台（含ＩＣ板二片）、「七七七積分連
    線彈珠台」二台（含ＩＣ板二片）、「春秋二代」一台（含ＩＣ板一片）、「王
    牌對決」一台（含ＩＣ板一片）、兌換籌碼處之財物賭資一千三百元、代幣五百
    九十五枚及甲○○所有供其三人共同犯罪所用之開分洗分表三張。
二、甲○○、丙○○二人於右揭時、地被警查獲經警移送台灣板橋地方法院檢察署而
    經檢察官交保後，仍不知悔改，明知丙○○設於台北縣三重市○○街八０號一樓
    之「川勝商行」未依電子遊戲場業管理條例規定向主管機關辦理營利事業登記，
    並不得經營電子遊戲場業，詎甲○○、丙○○復共同基於右開同一賭博之犯意聯
    絡及承右開經營電子遊戲場業之同一概括犯意聯絡，自民國八十九年九月初某日
    起，在丙○○所經營之「川勝商行」內之公眾得出入之場所，擺設電動賭博機具
    「滿貫大亨」二台、「動物奇觀水果盤」二台、「彈珠台」二台、「小瑪莉」二
    台、「王牌對決」一台、「水果盤」二台、「積分連線彈珠台」二台、「麻將」
    三台，並由丙○○自同年月二十七日起，以每月二萬三千元之薪資僱用與其二人
    有前開共同犯意聯絡之乙○○擔任開分員，負責兌換代幣、洗分及兌換現金之工
    作，而與不特定之顧客賭博財物，並賴此營收維生，而以之為常業；其賭博方式
    為賭客先以現金兌換代幣，每十元兌換一枚代幣，再將代幣投入前開電動賭博機
    具內開分押注，均為一比五之比例；若押中，賭客可贏得倍數不等之分數，若未
    中，則分數扣抵，待不再玩，賭客可依其所把玩之電動賭博機具上所顯示之分數
    ，依前開兌換比例兌換現金或獎品。嗣於八十九年十一月十日二十一時五十分許
    ，在上址插電營業時，為警當場查獲甲○○，並扣得上開電動賭博機具中之「滿
    貫大亨」二台（含ＩＣ板二片）、「動物奇觀水果盤」二台（含ＩＣ板二片）、
    「彈珠台」二台（含ＩＣ板二片）、「小瑪莉」一台（含ＩＣ板一片）、「王牌
    對決」一台（含ＩＣ板一片）、兌換籌碼處之財物賭資五千四百元、代幣一百八
    十枚及甲○○所有供其三人共同犯罪所用之日報表一張。復於八十九年十一月二
    十八日十九時許，適有賭客丁○○在上址玩賭電動賭博機具「水果盤」時，為警
    當場查獲，並扣得前開電動賭博機具中之「麻將」三台（含ＩＣ板三片）、「水
    果盤」二台（含ＩＣ板二片）、「積分連線彈珠台」二台（含ＩＣ板二片）、「
    小瑪莉」一台（含ＩＣ板一片）、兌換籌碼處之財物賭資一萬二千六百七十元、
    代幣五百四十枚及丙○○所有供其三人共同犯罪所用之兌換券一本、監視螢幕一
    個、監視鏡頭一個、宣傳海報一張、現場圖二張、交接單三張、百樂科技廣場識
    別證五張、機台得分照片十二張（乙○○、丁○○部分由檢察官另行偵查起訴）
    。
三、案經台北縣警察局三重分局報請台灣板橋地方法院檢察署檢察官偵查起訴及移送
    併案審理。
    理  由
一、右揭事實，業據被告甲○○、丙○○、戊○○迭於警訊、偵查及本院調查、審理
    時坦承不諱，並經同案被告乙○○、丁○○於警訊、偵查中供承明確，復有臨檢
    紀錄表三紙、相片多幀附卷可稽，暨如附表所示之物品扣案可資佐證，足認被告
    甲○○等三人之自白與事實相符。是本件事證明確，被告甲○○等三人之犯行，
    均堪認定。
二、按被告甲○○、丙○○、戊○○未經辦理營利事業登記，即擺設右開電動賭博機
    具，經營電子遊戲場業，係違反電子遊戲場業管理條例第十五條之規定，均應依
    同條例第二十二條之規定處斷；又被告甲○○、丙○○一再擺設電動賭博機具與
    不特定人賭博財物，顯見其二人有賴此營收為生之意，是核被告甲○○、丙○○
    、戊○○三人此部分所為，均係犯刑法第二百六十七條之常業賭博罪。又被告甲○○、丙○○、戊○○三人就如事實欄一中所載之常業賭博罪及違反電子遊戲場
    業管理條例之規定之犯行間，及被告甲○○、丙○○二人就如事實欄二中所載之
    常業賭博罪及違反電子遊戲場業管理條例之規定之犯行與乙○○間，互有犯意之
    聯絡及行為之分擔，均應論以共同正犯。又被告甲○○、丙○○二人先後二次違
    反電子遊戲場業管理條例之犯行，時間緊接，且犯罪構成要件相同，顯係基於概
    括之犯意而反覆為之，應依連續犯之規定各論以一罪，並各加重其刑。又被告甲○○、丙○○、戊○○三人以一共同擺設電動賭博機具與不特定人對賭之行為同
    時觸犯前開常業賭博罪及違反電子遊戲場業管理條例之規定，係一行為而觸犯二
    罪名，應係想像競合犯之規定，各從一重之常業賭博罪處斷。
三、檢察官移送併辦部分（八十九年度偵字第二二二一一號、八十九年度偵字第二一
    三五六號、九十年度偵字第一二六九號），本院認與本件檢察官聲請簡易判決處
    刑部分，為實質上一罪關係，本院自得併加審究，附此敘明。
四、原審以被告甲○○、丙○○、戊○○三人犯行明確，予以論罪科刑，固非無據。
    惟查被告甲○○三人行為後原刑法第四十一條之規定：「犯最重本刑為三年以下
    有期徒刑之刑之罪，而受六月以下有期徒刑或拘役之宣告，因身體、教育、職業
    或家庭之關係或其他正當事由，執行顯有困難者，得以一元以上三元以下折算一
    日，易科罰金。」，雖已於九十年一月四日經修正為刑法第四十一條第一項，該
    規定為：「犯最重本刑為五年以下有期徒刑之刑之罪，而受六月以下有期徒刑或
    拘役之宣告，因身體、教育、職業或家庭之關係或其他正當事由，執行顯有困難
    者，得以一元以上三元以下折算一日，易科罰金。但確因不執行所宣告之刑，難
    收矯正之效，或難以維持法秩序者，不在此限。」，並於同年月十日經總統公布
    施行，原審未及比較新舊法，已有未洽；且被告甲○○、丙○○在「川勝商行」
    擺設本件電動賭博機具之時間係自八十九年九月初起至同年十一月二十八日，原
    審認係自八十九年九月十日起至同年十一月十日止，亦有未洽；又被告甲○○、
    丙○○、戊○○三人係以一共同擺設電動賭博機具與不特定人對賭之行為同時觸
    犯前開常業賭博罪及違反電子遊戲場業管理條例之規定，係一行為而觸犯二罪名
    ，應係想像競合犯之規定，各從一重之常業賭博罪處斷，惟原審於引用論罪法條
    中漏引刑法第五十五條，且未就被告甲○○、丙○○二人先後二次違反電子遊戲
    場業管理條例之犯行，各依連續犯之規定論以一罪，並各加重其刑，均有未當。
    從而，本件上訴意旨指摘原判決不當，雖無理由，惟原判決既有上開可議之處，
    自應由本院管轄之第二審合議庭將原判決予以撤銷改判。爰分別審酌被告三人之
    素行（見卷附台灣高等法院檢察署刑案紀錄簡覆表）、犯罪之動機、目的、手段
    、生活狀況、智識程度、所生危害及犯後態度等一切情狀，分別量處如主文第二
    項、第三項所示之刑，並依修正後刑法第四十一條第一項之規定，均諭知易科罰
    金之折標準，以示徵儆。末查被告戊○○前未曾受有期徒刑以上刑之宣告，此有
    台灣高等法院檢察署刑案紀錄簡覆表在卷可稽，其經此教訓應知所警惕，當無再
    犯之虞，本院因認對其所宣告之刑以暫不執行為適當，爰就被告戊○○部分併予
    宣告緩刑三年，以勵自新。至扣案之電動賭博機具中之「滿貫大亨」四台（含Ｉ
    Ｃ板四片）、「新動物奇觀二代」二台（ＩＣ板二片）、「春秋二代」一台（Ｉ
    Ｃ板一片）、「動物奇觀水果盤」二台（含ＩＣ板二片）、「彈珠台」二台（含
    ＩＣ板二片）、「小瑪莉」二台（含ＩＣ板二片）、「王牌對決」二台（含ＩＣ
    板二片）、「麻將」三台（含ＩＣ板三片）、「水果盤」二台（含ＩＣ板二片）
    、「七七七積分連線彈珠台」四台（含ＩＣ板四片）、賭資一萬九千三百七十元
    、代幣一千三百一十五枚，分別係當場賭博之器具及在兌換籌碼處之財物，均應
    依刑法第二百六十六條第二項之規定宣告沒收；開分洗分表三張係被告甲○○所
    有供被告甲○○、丙○○、戊○○三人共同犯罪所用之物；日報表一張係甲○○
    所有供其與被告丙○○及另案被告乙○○共同犯罪所用之物；兌換券一本、監視
    螢幕一個、監視鏡頭一個、宣傳海報一張、現場圖二張、交接單三張、百樂科技
    廣場識別證五張、機台得分照片十二張係被告丙○○所有供其與被告甲○○及另
    案被告乙○○共同犯罪所用之物；均依刑法第三十八條第一項第二款規定，併予
    宣告沒收。
據上論斷，應依刑事訴訟法第四百五十五條之一第一項、第三項、第三百六十九條第
一項前段、第三百六十四條、第二百九十九條第一項前段，電子遊戲場業管理條例第
十五條、第二十二條，刑法第二條第一項前段、第十一條前段、第二十八條、第五十
六條、第二百六十七條、第五十五條、第四十一條第一項、第七十四條第一款、第二
百六十六條第二項、第三十八條第一項第二款，罰金罰鍰提高標準條例第一條前段、
第二條，判決如主文。
本案經檢察官洪清秀到庭執行職務。
中      華      民      國      九十    年      八      月      十七    日
                                    臺灣板橋地方法院刑事第四庭
                                        審判長法  官  許  仕  楓
                              法  官  李  釱  任
                                              法  官  高  明  德
右正本證明與原本無異
本件不得上訴
                                              書記官  高  玉  彬
中      華      民      國      九十    年      八      月      十七    日
附  表：
┌──┬────────────────────────────────┐
│編號│                                                                │
├──┼────────────────────────────────┤
│    │電動賭博機具「滿貫大亨」二台（含ＩＣ板二片）、「新動物奇觀二代」│
│ 一 │二台（含ＩＣ板二片）、「七七七積分連線彈珠台」二台（含ＩＣ板二片│
│    │）、「春秋二代」一台（含ＩＣ板一片）、「王牌對決」一台（含ＩＣ板│
│    │一片）、賭資一千三百元、代幣五百九十五枚、開分洗分表三張。      │
│    │                                                                │
├──┼────────────────────────────────┤
│    │電動賭博機具    「滿貫大亨」二台（含ＩＣ板二片）、「動物奇觀水果│
│ 二 │盤」二台（含ＩＣ板二片）、「彈珠台」二台（含ＩＣ板二片）、「小瑪│
│    │莉」一台（含ＩＣ板一片）、「王牌對決」一台（含ＩＣ板一片）、賭資│
│    │五千四百元、代幣一百八十枚、日報表一張。                        │
├──┼────────────────────────────────┤
│    │電動賭博機具「麻將」三台（含ＩＣ板三片）、「水果盤」二台（含ＩＣ│
│ 三 │板二片）、「積分連線彈珠台」二台（含ＩＣ板二片）、「小瑪莉」一台│
│    │（含ＩＣ板一片）、賭資一萬二千六百七十元、代幣五百四十枚、兌換券│
│    │一本、監視螢幕一個、監視鏡頭一個、宣傳海報一張、現場圖二張、交接│
│    │單三張、百樂科技廣場識別證五張、機台得分照片十二張。            │
└──┴────────────────────────────────┘
附錄本案論罪科刑法條全文
刑法第二百六十七條：
以賭博為常業者，處二年以下有期徒刑，得併科一千元以下罰金。
電子遊戲場業管理條例第十五條：
未依本條例規定辦理營利事業登記者，不得經營電子遊戲場業。
電子遊戲場業管理條例第二十二條：
違反第十五條規定者，處行為人一年以下有期徒刑、拘役或科或併科新台
幣五十萬元以上二百五十萬元以下罰金。


司法院資訊處製作；財團法人民間司法改革基金會備份。
